【裁判字號】    92,易,751
【裁判日期】    920512
【裁判案由】    違反勞動基準法等
【裁判全文】
臺灣臺中地方法院刑事判決                          九十二年度易字第七五一號
    公  訴  人  臺灣臺中地方法院檢察署檢察官
    被      告  丙○○
                甲○○
右列被告因賭博等案件，經檢察官聲請簡易判決（九十一年度偵字第一一六一七號）
，本院臺中簡易庭認不宜以簡易判決處刑（九十二年度中簡字第四二九號），簽請本
院刑事庭依通常訴訟程序審理，茲判決如左：
    主  文
丙○○、甲○○共同以賭博為常業，丙○○處有期徒刑陸月，甲○○處有期徒刑貳月
，如易科罰金，均以參佰元折算壹日。
扣案電子遊戲賭博機具共參拾柒檯（包括撲克單機捌檯、超八單機貳拾玖檯，均含Ｉ
Ｃ板）、空煙盒壹個、客人把玩明細表陸張、業績日報表陸張及賭資新台幣參萬元均
沒收。
丙○○被訴違反勞動基準法部分免訴。
    事  實
一、丙○○於民國八十三年間，曾因賭博案件經臺灣臺北地方法院判處有期徒刑四月
    確定，並於同年十二月九日易科罰金執行完畢（未構成累犯），其係位於臺中市
    ○○路○段一五五號一樓「藍七電子遊藝場」負責人，竟仍不知警惕，而基於共
    同犯意之聯絡，自民國九十一年五月二十二日起，以月薪新台幣（下同）三萬二
    千元（含全勤獎金）之代價，僱用甲○○擔任實習主任，負責現場管理，及於賭
    客洗分後兌換現金之工作，並均以此為業、恃以維生；丙○○另自同年六月一日
    、三日、十日起，僱用不知情之戊○○、乙○○及洪慧娥擔任實習助理，負責開
    分、洗分等工作。其賭法為一比一方式，且開一送一，即一千元可開分一千分，
    店內再加送一千分，由客人自行押分與機檯對賭，如賭贏則積分增加，如賭輸則
    分數為機檯吃掉，超八單機超過六千分、撲克單機超過五千分均可洗分，洗分後
    取得積分卡，再由甲○○帶往後門陽台處兌換現金。嗣於九十一年六月十日晚間
    六時十五分許，員警丁○○喬裝客人進入上址以一千元開一千分賭玩該店內超八
    單機，而於同日晚間七時三十分許，丁○○獲得八千分即要求洗分後換取積分卡
    ，而由甲○○帶同前往後門陽台處，以香煙盒內擺放八千元之方式交予丁○○，
    而為員警當場查獲，並扣得電子遊戲賭博機具共三十七檯（包括撲克單機八檯、
    超八單機二十九檯，均含ＩＣ板）、賭資八千元，及被告丙○○所有供犯罪所用
    之空煙盒一個、客人把玩明細表六張、業績日報表六張，並在櫃檯內扣得賭資週
    轉金二萬二千元。
二、案經臺中市警察局第二分局報請臺灣臺中地方法院檢察署檢察官偵查聲請簡易判
    決處刑。
    理  由
甲、有罪部分：
一、右揭事實，業據被告丙○○於本院審理時、被告甲○○於警詢中及本院審理時均
    供承不諱，核與證人戊○○、乙○○、洪慧娥證述之情節相符，並經證人即查獲
    之員警丁○○結證屬實，且有現場圖一張、員工打卡表五張、現場照片十張附卷
    可稽，復有扣案之電子遊戲賭博機具共三十七檯（包括撲克單機八檯、超八單機
    二十九檯，均含ＩＣ板）、賭資八千元、賭資週轉金二萬二千元，及空煙盒一個
    、客人把玩明細表六張、業績日報表六張足資佐證現，事證明確，被告二人上開
    犯行，均堪以認定。
二、查被告丙○○係「藍七電子遊藝場」負責人，其店內擺設之電子遊戲賭博機具多
    達三十七檯，僱用員工五人以上；被告甲○○受僱於被告丙○○，擔任現場實習
    主任，月薪高達三萬二千元（含全勤獎金），除擔任現場管理外，並負責為顧客
    兌換現金，是其二人均顯係以此為業、並恃以維生至明。核其二人所為，均係犯
    刑法第二百六十七條常業賭博罪，公訴人認係犯刑法第二百六十六條第一項普通
    賭博罪，顯有誤會，惟其犯罪基本社會事實相同，本院自得變更起訴法條，應予
    指明。被告丙○○、甲○○就上開犯行，有犯意之聯絡及行為之分擔，均為共同
    正犯。爰審酌被告丙○○、甲○○均能坦承犯行，被告丙○○曾有賭博前科、被
    告甲○○素行良好，有臺灣高等法院被告全國前案紀錄表、臺灣臺中地方法院檢
    察署刑案資料查註紀錄表各二件在卷可查，且被告丙○○係負責人、惡性較重；
    被告甲○○僅係為謀生活而受僱，惡性較輕，受僱時間亦短，及其等犯罪手段、
    所生損害等一切情狀，分別量處如主文所示之刑，並均諭知易科罰金之折算標準
    ，以資懲儆。
三、扣案之電子遊戲賭博機具共三十七檯（包括撲克單機八檯、超八單機二十九檯，
    均含ＩＣ板）及賭資八千元、賭資週轉金二萬二千元，係當場賭博之器具及賭資
    ，應依刑法第二百六十六條第二項規定宣告沒收；另扣案之空煙盒一個、客人把
    玩明細表六張、業績日報表六張係被告丙○○所有，且係供犯罪所用之物，應依
    刑法第三十八條第一項第二款規定，併予宣告沒收。
乙、免訴部分：
一、公訴意旨略以：丙○○係位於臺中市○○路○段一五五號一樓「藍七電子遊藝場
    」負責人，基於概括犯意，無實施晝夜三班制並提供安全衛生設施完善及女工宿
    舍，或提供交通工具接送等符合勞動基準法所要求條件，即連續先於九十一年五
    月二十二日起僱用有犯意聯絡之女性甲○○擔任實習主任，後於六月一日、三日
    、十日起僱用女性戊○○、乙○○及洪慧娥擔任實習助理，每日上班時間甲○○
    為午後十二時至夜間十二時、戊○○、乙○○、洪慧娥為午後四時至夜間十二時
    。嗣於九十一年六月十日晚間七時三十分許，員警喬裝客人進入上址以一千元開
    一千分賭玩該店內機台後得八千分（聲請書誤繕為一萬分），經員警向甲○○要
    求洗分兌換現金後換取積分卡，由甲○○交予該員警八千元時，為該員警查獲，
    因認被告丙○○另違反勞動基準法第四十九條第一項之規定，應依同法第七十七
    條處刑云云。
二、按犯罪後之法律已廢止其刑罰者，應諭知免訴之判決，刑事訴訟法第三百零二條
    第四款定有明文。查被告丙○○因涉嫌違反修正前勞動基準法第四十九條第一項
    之規定，應依同法第七十七條處罰，經檢察官聲請簡易判決處刑後，勞動基準法
    第四十九條及第七十七條均於九十一年十二月二十五日經總統以華總一義字第０
    九一００二四八七七０號令修正公布施行。修正後之勞動基準法第四十九條規定
    ：『（第一項）雇主不得使女工於午後十時至翌晨六時之時間內工作。但雇主經
    工會同意，如事業單位無工會者，經勞資會議同意後，且符合下列各款規定者，
    不在此限：一提供必要之安全衛生設施。二無大眾運輸工具可資運用時，提供交
    通工具或安排女工宿舍。（第二項）前項第一款所稱必要之安全衛生設施，其標
    準由中央主管機關定之。但雇主與勞工約定之安全衛生設施優於本法者，從其約
    定。（第三項）女工因健康或其他正當理由，不能於午後十時至翌晨六時之時間
    內工作者，雇主不得強制其工作。（第四項）第一項規定，於因天災、事變或突
    發事件，雇主必須使女工於午後十時至翌晨六時之時間內工作時，不適用之。（
    第五項）第一項但書及前項規定，於妊娠或哺乳期間之女工，不適用之。』修正
    後同法第七十七條規定：『違反第四十二條、第四十四條第二項、第四十五條、
    第四十七條、第四十八條、「第四十九條第三項」或第六十四條第一項規定者，
    處六月以下有期徒刑、拘役或科或併科二萬元以下罰金。』；修正後同法第七十
    九條規定：『（第一項）有下列行為之一者，處二千元以上二萬元以下罰鍰：
    一違反‧‧‧第四十九條第一項‧‧‧規定者（第一項第二、三款均省略）。（
    第二項）違反第四十九條第五項規定者，處一萬元以上五萬元以下罰鍰；經罰鍰
    仍不改善者，得連續處罰之。』由修正前與修正後之條文比較可知，修正後勞動
    基準法第七十七條僅就雇主違反修正後第四十九第三項之規定，始論以刑事責任
    ，如雇主違反修正後第四十九條第一項之規定，則應依修正後第七十九條第一項
    第一款科以行政罰鍰，不再以行政刑罰之方式為之。是依刑法第二條第一項前段
    規定，自應適用修正後較有利於行為人之規定。從而被告丙○○縱有於午後十時
    至夜間十二時連續僱用甲○○、戊○○、乙○○、洪慧娥之行為，而違反勞動基
    準法第四十九條第一項雇主不得使女工於午後十時至翌晨六時之時間內工作之規
    定，依修正後之規定，僅為科處行政罰鍰，不再判處刑罰，是屬犯罪後之法律已
    廢止其刑罰，自應就此部分諭知免訴之判決。
據上論斷，應依刑事訴訟法第四百五十二條、第三百條、第二百九十九條第一項前段
第三百零二條第四款，刑法第二條第一項前段、第二十八條、第二百六十七條、第四
十一條第一項前段、第二百六十六條第二項、第三十八條第一項第二款，罰金罰鍰提
高標準條例第一條前段、第二條，判決如主文。
中      華      民      國    九十二    年      五      月     十二    日
                              臺灣臺中地方法院刑事第五庭
                                  法  官  唐  光  義
右正本證明與原本無異。
如不服本判決，應於送達後十日內向本院提出上訴狀（須附繕本），上訴於台灣高等
法院台中分院。
                                  書記官
中      華      民      國    九十二    年      五      月     十四    日
附錄本案論罪科刑法條全文：
中華民國刑法第二百六十七條
(常業賭博罪)
以賭博為常業者，處二年以下有期徒刑，得併科一千元以下罰金。


司法院資訊處製作；財團法人民間司法改革基金會備份。
